# 母公司减少投资比例合并报表的处理

提问人：nizzi 时间：2013-05-10 15:25:48
请教陈版和各位大侠们： 因子公司增资，母公司对子公司的投资比例当年减少了，合并报表填写利润分配表或所有者权益变动表时，由期初未分配利润和净利润等因素调整到未分配利润时，是否有一项调整是【子公司期初留存收益*（母公司期末投资比例-母公司期初投资比例）】？ 如果是的话，这项调整要填在利润分配表或所有者权益变动表的哪个位置呢？
正在合并工作中，恳请各位指教，谢谢！

回答人：chenyiwei
留存收益不存在这一调整，即分段计算，对股权比例变动前按原有股权比例计算的留存收益不调整。 但对子公司持股比例相对变动时，对子公司的其他综合收益项目会做类似的调整。

回答人：chenyiwei
回复 nizzi 的帖子
不是。合并报表层面的留存收益不会仅仅因为股权比例变动而调整。我说的第二段是指：如果子公司其他综合收益有余额的，则随着相对股权比例的变动，需在多数股权和少数股权之间重新分配其他综合收益。如果子公司原来就没有其他综合收益，则不存在此处的“重新分配”问题。

回答人：chenyiwei
回复 nizzi 的帖子
你说的这种情况是母公司丧失了对子公司的控制权，这时的处理与不丧失控制权前提下相对降低股权比例不同。这种情况下合并报表层面的投资收益应按照解释 4 号第四条规定计算，需计算剩余股权的公允价值。

回答人：chenyiwei
回复 nizzi 的帖子
首先请再次谨慎核对：作为持股 30 ％的第一大股东，是否确定仍然具有控制权。因为“第一大股东”并不是判断存在控制权的充分条件。
其次，如果确定持股比例下降后仍保持控制权的，应按财会便[2009]14号文件所述原则处理，该交易在合并报表层面是权益性交易，无损益影响。

提问人：nizzi 时间：2013-05-12 11:10:51
回复 chenyiwei 的帖子
财会便[2009]14号 说的是母公司处置部分股权的处理方法，但我的这家是没有处置股权，没有处置所得，母公司投入资本没有变化，本年上市公开发行股份才导致持股比例下降。增资前留存收益归新老股东共同享有。是不是不适用这个规定呢？ 实在不好意思烦了陈版这么久啊！

回答人：chenyiwei
是这样。少数股东对子公司单方面增资，本公司在交易前后享有子公司净资产份额的增加额计入资本公积处理。

提问人：nizzi 时间：2013-05-12 16:29:21
回复 nizzi 的帖子
明白了。还有一个问题：这家母公司执行的是 2006 年以前颁布的企业会计准则，对子公司的长期股权投资采用权益法核算，那母公司单体报表上是否也跟合并报表一样将增加额计入资本公积？还是会涉及投资收益？

回答人：chenyiwei
原制度下，个别报表层面的权益法核算和合并报表层面的处理，都是把这部分在被动稀释股权情况下增加享有的子公司权益份额作为资本公积处理，即借记“长期股权投资——投资准备”，贷记“资本公积——股权投资准备”。

提问人：nizzi 时间：2013-05-12 17:41:51
回复 nizzi 的帖子
也就是说，在没有其他变动情况下，本年母公司单体报表应确认的投资收益=本年增资前净利润增资前比例 + 增资后净利润增资前比例，对吗？ 这样的话，就是要拿到这家子公司年初至增资日的净利润，如果子公司没有编制这个利润表怎么办呢？

回答人：chenyiwei
是的.应尽量要求被投资单位提供分段的净利润信息。一般企业至少都应有月度利润表。

提问人：nizzi 时间：2013-05-14 13:20:06
回复 nizzi 的帖子
再请教陈版一个合并的问题：母公司和合并报表采用原企业会计制度，子公司出现超额亏损时，合并资产负债表应在所有者权益中增设“未确认的投资损失”项目反映。那属于少数股东的超额亏损应反映在哪里呢？

回答人：chenyiwei
原制度下，归属于少数股东的超额亏损也是计入“未确认的投资损失”，少数股东权益以冲减到零为止。

提问人：kathleen156 时间：2016-02-01 13:16:46
陈版，我在合并时也遇到这个问题。看了回复“本年母公司单体报表应确认的投资收益=本年增资前净利润增资前比例 + 增资后净利润增资前比例”，这里增资后净利润不是乘以增资后的比例吗？
另外，单体报表确认的投资收益，在合并报表层面是否应转入资本公积？如果资本公积没有，且未分配利润为负的情况下，该怎么处理？
坐等~

回答人：chenyiwei
1 、写错了，增资后净利润应乘以增资后的股权比例。 2 、合并报表层面按权益性交易处理。理论上资本公积是可以冲减为负数的。
但按照目前准则规定，应依次冲减盈余公积和未分配利润，即使其已经为负数。

提问人：呼叫帮助 时间：2018-06-09 19:51:57
在A的合并报表中列示如下的少数股东权益是否准确?陈版给指教下！
QQ图片20180609195029.png (87.75 KB, 下载次数: 1)
2018-6-9 19:51 上传

回答人：chenyiwei
不恰当。应该是C的合并报表层面的归母股东权益（对B、G的投资已按权益法调整后）的33%。你的问题是将子公司之间的交叉投资的成本部分也计算了少数股权，所以不恰当。

提问人：呼叫帮助 时间：2018-06-10 11:39:56
陈版，您的回复是：应该是C的合并报表层面的归母股东权益（对B、G的投资已按权益法调整后）的33%。你的问题是将子公司之间的交叉投资的成本部分也计算了少数股权，所以不恰当。
我理解，按照本案例，B跟C都应当纳入合并报表，而且B跟C都属于子公司。那么，站在A公司合并报表的角度看问题，B公司的少数股东是0.33 0.45b ， C 公司少数股东是 0.33c ，相加得到（ C+B 0.45）*.33, 是这样理解？ 请您指教！ 陈版，我计算的少数股东权益错在哪里？

回答人：chenyiwei
不是。B公司还是全资子公司，没有直接外部少数股权。少数股权全部集中在C层面，通过持有C的权益份额间接享有C在B、G的留存收益和其他综合收益中的份额。

提问人：呼叫帮助 时间：2018-06-11 08:57:06
陈版，我认为A合并C可以计算出少数股东权益=（C+C投资B后B的所有者权益变动*45%）*33%，是直接一次性合并，您说的：少数股权全部集中在C层面，通过持有C的权益份额间接享有C在B、G的留存收益和其他综合收益中的份额。是指层层合并吧？最终二者的结果是一样的吧？我理解是否准确？

回答人：chenyiwei
也可以。两种做法下的最终合并结果应当一致。

提问人：呼叫帮助 时间：2018-06-11 22:31:45
陈版，我认为A合并C可以计算出少数股东权益=（C+C投资B后B的所有者权益变动*45%）*33%，是直接一次性合并，您说的：少数股权全部集中在C层面，通过持有C的权益份额间接享有C在B、G的留存收益和其他综合收益中的份额。是指层层合并吧？最终二者的结果是一样的吧？我理解是否准确？ chenyiwei 点评 也可以。两种做法下的最终合并结果应当一致。 陈版，您说B公司还是全资子公司，没有直接外部少数股权。少数股权全部集中在C层面，通过持有C的权益份额间接享有C在B、G的留存收益和其他综合收益中的份额。按您的思路，A合并C少数股东权益怎么计算，烦请您列个计算公式，多谢！

回答人：chenyiwei
C对B、G的股权投资按权益法核算并将DEF纳入合并报表范围后，C的合并报表层面的归属母公司股东的净资产/净利润乘以33%即为A的合并报表层面的少数股权损益和权益。